【裁判字號】    98,訴,1359
【裁判日期】    981231
【裁判案由】    違反毒品危害防制條例
【裁判全文】
臺灣屏東地方法院刑事判決              98年度訴字第1359號
公  訴  人  臺灣屏東地方法院檢察署檢察官
被      告  甲○○
上列被告因違反毒品危害防制條例案件，經檢察官提起公訴（98
年度毒偵字第584 號），嗣被告於本院準備程序進行中先就被訴
事實為有罪之陳述，本院告知被告簡式審判程序之旨，並聽取當
事人之意見後，裁定改由受命法官獨任依簡式審判程序審理，本
院判決如下：
    主  文
甲○○施用第一級毒品，累犯，處有期徒刑柒月。扣案之第一級
毒品海洛因壹包（驗前淨重零點零陸公克，驗後淨重零點零貳
陸公克）沒收銷燬之。
    事  實
一、甲○○於民國82年及94年間分別因違反肅清煙毒條例案件，
    經臺灣高等法院高雄分院以83年度上訴字第1915號判決處有
    期徒刑1 年9 月（第一審判決案號：臺灣屏東地方法院82年
    度訴字第767 號）及本院以84年度訴字第416 號判決處有期
    徒刑3 年10月確定，前開二罪接續執行後，於86年1 月24日
    因縮短刑期假釋出獄，惟嗣經撤銷假釋而再入監執行其殘刑
    3 年5 月22日，並於92年3 月29日縮短刑期執行完畢，又經
    停止強制戒治交付保護管束期滿，由臺灣屏東地方法院檢察
    署檢察官於89年2 月29日，以89年度戒毒偵字第61號不起訴
    處分確定。又於93年間因施用毒品案件，經本院於94年3 月
    7 日，以93年度訴字第995 號判處有期徒刑10月確定，於95
    年2 月21日執行完畢。復因施用第一級毒品案件，經本院於
    95 年11 月9 日，以95年度訴字第858 號判處有期徒刑1 年
    4 月，並於96年1 月18日撤回上訴確定。嗣又因竊盜、毒品
    危害防制條例等罪，經法院判處應執行有期徒刑5 月及1 年
    6 月確定，復因詐欺罪，經法院判處有期徒刑3 月確定。其
    竊盜、毒品部分經減刑後，與詐欺罪部分接續執行，而於97
    年6 月26日縮短刑期假釋出監，並於97年11月14日執行完畢
    。詎其仍不知悛悔，復基於施用第一級毒品之犯意，於98年
    6 月23日上午，在屏東縣潮州鎮○○路大湖橋附近之產業道
    路旁，以針筒注射之方式施用第一級毒品海洛因1 次，嗣於
    98 年6月23日下午2 時30分許，騎乘車牌號碼WUM-483 號機
    車在屏東縣竹田鄉○○路口平面道路發生車禍，經救護車將
    甲○○送至屏東縣東港鎮之安泰醫院時，自甲○○左邊褲袋
    內掉落海洛因1 小包( 驗前淨重0. 036公克，驗後淨重
    0.026 公克) ，後經員警採集其尿液送驗後，結果呈嗎啡陽
    性反應，因而查悉上情。
三、案經屏東縣政府警察局潮州分局報請臺灣屏東地方法院檢察
    署檢察官偵查起訴。
    理  由
一、本件被告甲○○犯係死刑、無期徒刑、最輕本刑為3 年以上
    有期徒刑以外之罪，其於本院準備程序中就前揭被訴事實為
    有罪之陳述，經受命法官告知簡式審判程序之旨，並聽取其
    與公訴人之意見後，本院認無不得或不宜改依簡式審判程序
    進行之處，爰依刑事訴訟法第273 條之1 第1 項、第284 條
    之1， 本院合議庭裁定由受命法官獨任依簡式審判程序審理
    ；又簡式審判程序之證據調查，依刑事訴訟法第273 條之2
    規定，不受同法第159 條第1 項審判外陳述排除之限制，再
    被告對於卷內之各項證據，亦不爭執證據能力，故卷內所列
    之各項證據，自得作為證據，合先敘明。
二、上揭事實，業據被告於警訊、偵查及本院審理時坦承不諱，
    而被告為警所採集之尿液檢體，經送請高雄市立凱旋醫院檢
    驗結果呈嗎啡陽性反應，有該院98年7 月16日編號A0000000
    0 號濫用藥物尿液檢驗報告1 份在卷可稽。且扣案之第一級
    毒品海洛因1 包（驗前淨重0.036 公克，驗後淨重0.026 公
    克），經送高雄市立凱旋醫院檢驗結果，確係第一級毒品海
    洛因，此有該醫院98年9 月9 日高市凱醫驗字第11165 號濫
    用藥物成品檢驗鑑定書1 紙附卷可佐。足認被告上開自白顯
    與事實相符，堪信為真實。本件事證明確，被告犯行洵堪認
    定。
三、按毒品危害防制條例於92年7 月9 日修正公布，其中第20條
    、第23條將施用毒品之刑事處遇程序，區分為「初犯」、「
    5 年內再犯」、「5 年後再犯」，而依立法理由觀之，僅限
    於「初犯」、「5 年後再犯」，始應先經觀察、勒戒或強制
    戒治程序，倘被告於5 年內已再犯，經依法追訴處罰，縱其
    第3 次（或第3 次以上）再度施用毒品之時間，在初犯經觀
    察、勒戒或強制戒治執行完畢釋放5 年以後，已不合於「5
    年後再犯」之規定，且因已於「5 年內再犯」，顯見其再犯
    率甚高，原實施觀察、勒戒或強制戒治，已無法收其實效，
    即應依該條例第10條處罰，最高法院95年5 月9 日95年度第
    7 次刑事庭會議決議可資參照。查被告如事實欄之施用毒品
    事實經觀察勒戒、強制戒治之事實，此有臺灣屏東地方法院
    檢察署刑案資料查註紀錄表、臺灣高等法院被告前案紀錄表
    各1 份在卷可按，是被告既已於強制戒治執行完畢後5 年內
    再犯施用毒品案件，並經法院論罪科刑，即非屬前述「5 年
    後再犯」之情形，檢察官自應依法追訴。從而，本件事證明
    確，被告犯行洵堪認定，應依法論科。
四、按海洛因係毒品危害防制條例第2 條第2 項第1 款所定之第
    一級毒品，不得非法持有、施用。故核被告所為，係犯毒品
    危害防制條例第10條第1 項施用第一級毒品罪。其於施用海
    洛因前持有海洛因犯行，為其施用之高度行為所吸收，不另
    論罪。查被告有事實欄所載論罪科刑執行之情形，此有臺灣
    屏東地方法院檢察署刑案資料查註紀錄表及臺灣高等法院被
    告前案紀錄表各1 份在卷可查，其受有期徒刑執行完畢後，
    5 年之內再犯有期徒刑以上刑之本罪，為累犯，應依刑法第
    47條第1 項規定加重其刑。爰審酌被告曾因施用毒品經送勒
    戒處所施以強制戒治後，仍未能戒斷其施用毒品之惡習，足
    見其陷溺已深，惟因施用毒品僅係戕害其自己身心並無加害
    他人，此次施用毒品次數僅1 次，且其犯罪後坦承犯行、態
    度尚稱良好，又被告罹患精神官能性憂鬱症，有診斷證明書
    1 紙在卷可按等一切情狀，量處如主文所示之刑。
五、扣案之第一級毒品海洛因1 包（驗前淨重0.036 公克，驗後
    淨重0.026 公克），經送檢驗結果，確係第一級毒品海洛因
    ，已如前述；而因鑑定單位一般係以傾倒之方式，將包裝袋
    內之毒品倒出而與包裝袋分離而稱重，必要時，輔以刮杓刮
    取袋內粉末，然無論依何種方式分離，包裝袋內均有極微量
    之毒品殘留，業經法務部調查局以93年3 月19日調科壹字第
    09300113060 號函釋在案，認前開空包裝袋，其內含有極微
    量第一級毒品海洛因殘留而無法析離，應整體視為查獲之第
    一級毒品海洛因，應依毒品危害防制條例第18條第1 項前段
    之規定併予宣告沒收銷燬之。
據上論斷，應依刑事訴訟法第273 條之1第1項、第299 條第1 項
前段，毒品危害防制條例第10條第1 項、第18條第1 項前段，刑
法第11條、第47條第1 項，判決如主文。
本案經檢察官劉昀到庭執行職務。
中    華    民    國    98    年    12    月    31    日
                  刑事第一庭  法  官  涂裕洪
以上正本證明與原本無異。
如不服本判決應於收受判決後10日內向本院提出上訴書狀，並應
敘述具體理由；其未敘述上訴理由者，應於上訴期間屆滿後20日
內向本院補提理由書（均須按他造當事人之人數附繕本）「切勿
逕送上級法院」。
                              書記官  卓春成
中    華    民    國    98    年    12    月    31    日
本案論罪科刑法條：
毒品危害防制條例第10條第1項
施用第一級毒品者，處六月以上五年以下有期徒刑。

司法院資訊處製作；財團法人民間司法改革基金會備份。
